【裁判字號】    99,上易,267
【裁判日期】    990414
【裁判案由】    竊盜
【裁判全文】
臺灣高等法院刑事判決                 99年度上易字第267號
上  訴  人  臺灣板橋地方法院檢察署檢察官
被      告  丙○○
上列上訴人因被告竊盜案件，不服臺灣板橋地方法院98年度易字
第1196號，中華民國98年11月24日第一審判決（起訴案號：臺灣
板橋地方法院檢察署97年度偵字第34313號、98年度偵字第5407
號），提起上訴，本院判決如下：
    主  文
上訴駁回。
    理  由
一、公訴意旨略以：被告丙○○與甲○○（另經原審以簡易判決
    判處有期徒刑3 月）基於意圖為自己不法所有之竊盜犯意聯
    絡，於民國97年12月3日下午1時50分許，共同至位於臺北縣
    蘆洲市○○路16號之「遠傳電信」門市，由丙○○向該處門
    市服務人員乙○○、吳旻陵佯稱欲購買行動電話，詢問行動
    電話價格、功能、費率等相關問題，甲○○趁乙○○、吳旻
    陵與丙○○暨其他客戶對話，未及注意店內展示架上貨物之
    際，徒手竊取廠牌為JABRA 、型號為BT2010號之藍芽耳機及
    行動電話吊飾各一只，得手後兩人離去。嗣經乙○○發現上
    開耳機等物遭竊，調閱店內監視錄影畫面查看，報警處理而
    循線查獲，扣得上開藍芽耳機、吊飾各一只（業已發還乙○○），因認被告涉犯共同竊盜罪嫌。
二、按犯罪事實應依證據認定之，無證據不得認定犯罪事實；不
    能證明被告犯罪者，應諭知無罪之判決，刑事訴訟法第 154
    條第2 項、第301 條第1 項分別定有明文。又刑事訴訟法上
    所謂認定事實之證據，係指足以認定被告確有犯罪行為之積
    極證據而言，該項證據自須適合於被告犯罪事實之認定，始
    得採為斷罪資料；且事實之認定應憑證據，如未發現相當證
    據，或證據不足以證明，自不能以推測或擬制之方法，以為
    裁判之依據；次按認定不利於被告之事實，須依積極證據，
    茍積極之證據本身存有瑕疵而不足為不利於被告事實之認定
    ，即應為有利於被告之認定，更不必有何有利之證據，而此
    用以證明犯罪事實之證據，猶須於通常一般人均不至於有所
    懷疑，堪予確信其已臻真實者，始得據以為有罪之認定，倘
    其證明尚未達到此一程度，而有合理性之懷疑存在，致使無
    從為有罪之確信時，即應為無罪之判決，最高法院29年上字
    第3105號、30年上字第816 號、40年臺上字第86號、76年臺
    上字第4986號判例意旨及82年度臺上字第163 號判決意旨可
    資參照。
三、本件公訴意旨認被告涉有前揭共同竊盜罪嫌，無非係以證人
    乙○○及共犯甲○○之證述、監視器錄影畫面翻拍照片、扣
    案物品照片及贓物認領保管單等資料為主要論據。訊據被告
    堅詞否認涉有上開共同竊盜之犯行，辯稱：其當天係與甲○○一共至該門市辦手機，不知甲○○下手行竊等語。經查：
  (一)證人乙○○、證人即共犯甲○○於警詢及偵查中向檢察事務
    官所為之證述、乙○○簽名表示指認及具領意思之贓物認領
    保管單一紙，雖均係被告以外之人於審判外之言詞或書面陳
    述，然經本院於審判期日提示被告並告以要旨後，檢察官及
    被告就證據能力方面並未聲明異議，經核作為證據應屬適當
    ，依刑事訴訟法第159條之5規定，即皆有證據能力。
  (二)被告於上開時間與甲○○一同至該遠傳電信門市，甲○○竊
    取前揭藍芽耳機及手機吊飾各一只等事實，為被告所坦承不
    諱，核與乙○○於警詢、偵查及原審、證人甲○○於警詢及
    偵查中所為之證述相符，並有贓物認領保管單、扣案物品照
    片及監視器錄影畫面翻拍照片附卷可稽，是此部分之事實固
    堪認定。
  (三)雖甲○○於警詢、偵查中均指稱其係與被告事先協議好，由
    被告與店員乙○○等人交談引開注意力，再由甲○○下手行
    竊云云，惟查：甲○○於警詢中指稱係被告教唆伊行竊，竊
    得後要給被告使用云云（見偵卷第9 、10頁），於偵查中亦
    稱係因被告表示要送給女朋友，所以授意其行竊，被告提議
    ，其僅是幫被告竊取云云（見偵卷第40頁）。然行竊後被告
    與甲○○係一同離去，果真被告要送給女朋友而要甲○○下
    手行竊，甲○○理應在離去後將該藍芽耳機及手機吊飾直接
    交給被告，方符情理。但本案經警方循線於當晚8時7分許至
    甲○○位於臺北縣蘆洲市○○街住處，當場起獲該藍芽耳機
    及手機吊飾，有扣押筆錄在卷可按，可見甲○○所竊得之贓
    物一直在其本人管領中，並未交給被告，甲○○於警詢中更
    自承：「之後便放我家內充電」等語（見偵卷第9 頁），此
    均可徵上開所竊得之贓物由甲○○自行拆封使用，而與甲○○前揭所證係幫被告行竊，被告要送給女朋友等情，有所出
    入。參以甲○○經監視器錄得行竊畫面，其竊盜行為事證明
    確，於偵查中竟猶辯稱：「我認為我很無辜，我是幫丙○○
    」等語（參見上開偵查卷第40頁），亦令人有甲○○是否在
    被告於警詢、偵查中均未到案之情形下，企圖將主要責任推
    給被告，以減輕自己罪責之疑慮。
  (四)再觀證人乙○○所證，其主觀上認為被告係與甲○○共同行
    竊，乃係因被告與甲○○當時進進出出的，且甲○○行竊時
    ，被告並未購買手機或行動電話門號，但在櫃臺前詢問手機
    價錢等事項，故覺得被告當時係負責引開店員注意力以掩護
    甲○○行竊等情（見原審98年10月20日審判筆錄第3至5頁）
    。然徵諸乙○○於警詢及原審均證稱：當天係甲○○來門市
    內補辦SIM 卡，因此留下身分證影本，而被告先前即常至該
    店補卡等語（見偵卷第7頁及原審審判筆錄第6頁），於原審
    並稱當時甲○○本來未穿外套，後來又出去拿外套，再以外
    套作為掩護竊取藍芽耳機等語（見原審審判筆錄第5、6頁）
    ，可徵被告與甲○○二人當天，以正當事由前往該門市辦理
    ，參以被告先前即常去該店內補卡，故其偕同同甲○○至該
    店補卡，亦屬情理之常。況若渠等係共謀行竊，事先應對犯
    罪計畫有所商討，被告既常常補卡，自明知補卡需留下身分
    資料，則渠等不應先補辦SIM 卡手續，以免留下身分資料，
    僅分散店員之注意力即可，並可在進入前即攜帶外套掩護犯
    行，不需進入店內後再進進出出拿取外套引起店員注意。是
    由上情觀之，本件是否確係被告與甲○○事前同謀，實非無
    疑，並不排除係甲○○臨時起意，再外出拿取外套作為掩護
    趁機行竊之可能性，尚不能僅憑甲○○行竊當時，被告係在
    櫃臺前向店員詢問相關事宜，即逕行推測被告此舉係在引開
    店員注意力以掩護甲○○行竊，至為灼然。
四、檢察官上訴意旨略以：
  (一)同案被告甲○○就被告丙○○所涉本件竊盜罪嫌，業於警詢
    及檢察官偵訊時證述明確，並有證人乙○○於警詢及偵訊時
    之證述、贓物認領保管單1紙、扣案物品照片2幀及監視器錄
    影畫面翻拍照片4 幀附卷可稽，應堪認定。又證人甲○○與
    被告原係友人關係，前均無怨隙，衡情當無無端攀誣搆陷被
    告之必要，此亦經原審認定在案。
  (二)扣案之贓物即藍芽耳機及手機吊飾固於97年12月3日晚間8時
    7分許，在甲○○位於臺北縣蘆洲市○○街131巷10之1號6樓
    住處扣得，然參酌本案案發時間及查獲時間相距僅有7 小時
    有餘，則被告與同案被告甲○○間如何處理所竊得之贓物，
    究係暫交由甲○○保管抑或如原審所認定係甲○○自行下手
    行竊，尚有論究之餘地。甲○○於偵查時即就所涉上開竊盜
    罪嫌認罪，並明確證稱被告有參與本件竊盜罪嫌，如上所述
    ，原審既已認定證人甲○○當無無端攀誣搆陷被告之必要，
    且甲○○就被告所涉竊盜罪嫌亦已具結證述，在甲○○就其
    所涉竊盜罪嫌部分供承不諱之前提下，何需再干冒偽證之風
    險攀誣被告涉有本件竊盜犯行，足徵被告與甲○○間應有意
    圖為自己不法所有之主觀犯意，而共同竊取上開物品無訛，
    原審漏未審酌此部分，即以上開扣案之贓物係在甲○○住處
    所扣得為由諭知被告無罪之判決，尚嫌速斷。
  (三)乙○○即上開「遠傳電信」門市店員於原審證稱；當天甲○○來門市內補辦SIM 卡，並留下身分證影本，被告先前即常
    來店內補卡，甲○○本來未穿外套，後來又出去拿外套，再
    以外套作為掩護竊取藍芽耳機，伊認為被告係與甲○○共同
    行竊之原因，乃係因被告與甲○○當時進進出出的，且甲○○行竊時，被告並未購買手機或行動電話門號，但在櫃臺前
    詢問手機價錢等事項，故覺得被告當時係負責引開伊之注意
    力以掩護甲○○行竊等語，原審據以認定被告及甲○○若有
    竊盜之犯意聯絡，可到從未去過之店家行竊以免遭店員事後
    認出，亦毋需以補卡之方式留下身分資料，僅需詢問相關事
    項以分散店員注意力即可，並可在進入前即攜帶外套掩護犯
    行，不需進入店內後再進進出出拿取外套引起店員注意為由
    ，認定被告並無涉有本件竊盜犯行。然補卡尚需店員操作一
    定程序，注意力遠較於單純詢問相關事項分散，更易於甲○○下手行竊，且甲○○雖事後再外出拿取外套掩飾竊取上開
    物品，亦無法排除係行竊當時始發現直接竊取物品易遭發現
    ，始由被告及甲○○多次進出上開店家拿取外套，以利於下
    手行竊之可能，原審未審酌上開情事，直接以此推論被告與
    甲○○間並無竊盜之犯意聯絡，理由尚有不備。因認原判決
    不妥適，請求將原判決撤銷，另為有罪之判決等語。
五、經查：
  (一)甲○○於警、偵詢時雖均證稱其係與被告事先協議好，由被
    告引開注意店員之注意，再由甲○○下手行竊云云，惟查：
    甲○○於警詢及偵查中指稱係被告教唆伊行竊，竊得後被告
    欲贈送女友云云（見偵卷第9 、10、40頁）。然甲○○行竊
    後與被告一同離開被害店家，甲○○並未將該藍芽耳機及手
    機吊飾交給被告，警方循線於當晚至甲○○住處，係當場起
    獲該藍芽耳機及手機吊飾，已如前述。甲○○於警詢中更自
    承：竊得手機之後便放置其住處充電」等語（見上開偵查卷
    第9 頁），亦可徵所竊得之手機由甲○○自行拆封，衡情若
    為被告行竊，明知被告要送給女朋友亦無為被告拆封充電之
    理。參以於偵查中猶辯稱：「我認為我很無辜，我是幫丙○○」云云（見上開偵查卷第40頁），惟甲○○經監視器錄得
    行竊動作，其竊盜犯行甚明，足徵甲○○有企圖將主犯責任
    推給警詢及偵查時均未到案之被告，以減輕自己罪責之虞。
    此外，甲○○於原審經傳喚、拘提，又於本院經傳喚，均無
    正當理由而未到庭，致無法與被告當面對質，以檢驗其先前
    證詞之可信度，從而其所證被告與其共謀竊盜分擔實施云云
    ，可信度過低，無法遽以採信。
  (二)甲○○非無搆陷被告之動機，已如前述，檢察官上訴以原審
    既已認定甲○○，當無無端攀誣搆陷被告之必要云云，顯失
    依據，且甲○○就被告所涉竊盜罪嫌係在偵查中由檢察事務
    官訊問，並未經具結，檢察官稱經具結為證，應有誤會。
  (三)被告並未購買手機或行動電話門號，但在櫃臺前詢問手機價
    錢等事項，使甲○○輕易下手竊得手機，被告非無可疑為甲○○竊盜之共犯，然終因不能排除被告係受甲○○之利用，
    在其不知情之狀況下，甲○○下手行竊，在無足夠之積極證
    據，以排除一切合理可能性之狀況下，無從使人產生被告有
    罪之確信，當仍不能認定被告有罪。
六、原審以檢察官所舉之證據，尚不足以證明被告確有竊盜之行
    為，而為被告無罪之判決，經核其認事用法及證據之取捨，
    並無違誤。檢察官上訴意旨所陳各節，仍無從使本院形成被
    告有罪之心證，檢察官之上訴為無理由，應予以駁回。
據上論斷，應依刑事訴訟法第368條，判決如主文。
本案經檢察官陳玉珍到庭執行職務。
中    華    民    國    99    年    4    月    14    日
                  刑事第二十一庭審判長法  官  蔡聰明
                                      法  官  許永煌
                                      法  官  趙文
以上正本證明與原本無異。
不得上訴。
                                      書記官  葉金發
中    華    民    國    99    年    4     月    14    日

司法院資訊處製作；財團法人民間司法改革基金會備份。
